臺灣高等法院刑事裁定
110年度聲字第3992號
聲  請  人  臺灣高等檢察署檢察官
受  刑  人  鍾淑卿



上列聲請人因受刑人數罪併罰有二裁判以上，聲請定其應執行之
刑（聲請案號：臺灣高等檢察署110年度執聲字第1790號），本
院裁定如下：
    主  文
鍾淑卿犯如附表所示各罪所處之刑，應執行有期徒刑柒年捌月。
    理  由
一、聲請意旨略以：受刑人鍾淑卿因違反毒品危害防制條例等數
    罪，先後經判決確定如附表，應依刑法第53條、第51條第5
    款之規定，定其應執行之刑，爰依刑事訴訟法第477條第1項
    之規定聲請定應執行之刑等語。
二、按裁判確定前犯數罪者，併合處罰之。但有下列情形之一者
     ，不在此限：一、得易科罰金之罪與不得易科罰金之罪。
    又 前項但書情形，受刑人請求檢察官聲請定應執行刑者，
    依第 51條規定定之。在有二裁判以上者，依第51條之規定
    ，定其 應執行之刑。而數罪併罰，分別宣告其罪之刑，依
    下列各款 定其應執行者：五、宣告多數有期徒刑者，於各
    刑中之最長 期以上，各刑合併之刑期以下，定其刑期，但
    不得逾30年， 刑法第50條第1 項但書第1款、第2 項、第53
    條、第51條第5 款分別定有明文。而法律上屬於自由裁量事
    項，尚非概無法律性之拘束，在法律上有其外部界限及內部
    界限，前者法律之具體規定，使法院得以具體選擇為適當裁
    判，此為自由裁量之外部界限；後者法院為自由裁量時，應
    考量法律之目的，法律秩序之理念所在，此為自由裁量之內
    部界限。法院為裁判時，二者均不得有所踰越。在數罪併罰
    而有二裁判以上，應定其應執行刑之案件，法院所為刑之酌
    定，固屬自由裁量事項，然對於法律之內、外部界限，仍均
    應受其拘束（最高法院91年度台非字第32號、92年度台非字
    第187號判決意旨參照）。又數罪併罰，依刑法第51條第5款
    規定，於各刑中之最長期以上，各刑合併之刑期以下，定其
    刑期，但不得逾30年，乃係因刑罰之科處，應以行為人之責
    任為基礎，考量人之生命有限，刑罰對被告造成之痛苦程度
    ，係以刑度增加而生加乘效果，而非等比方式增加，如以實
    質累加方式執行，刑責恐將偏重過苛，採限制加重原則，授
    權法官綜合斟酌被告犯罪行為之不法與罪責程度、各罪彼此
    間之關聯性（例如數罪犯罪時間、空間、各行為所侵害法益
    之專屬性或同一性、數罪對法益侵害之加重效應等）、數罪
    所反應被告人格特性與傾向、對被告施以矯正之必要性等，
    妥適裁量最終具體應實現之刑罰，以符罪責相當之要求。因
    此法院於酌定執行刑時，應體察法律恤刑之目的，為妥適之
    裁量，俾符合實質平等原則，否則有悖於公平正義，即有裁
    量權行使不當之違失（最高法院105年度台抗字第626號、10
    5年度台抗字第715號裁定意旨參照）。
三、經查：
㈠、受刑人於附表「犯罪日期」欄所示之時間，因違反毒品危害
    防制條例等案件，經法院先後判處如附表「宣告刑」欄所示
    之刑，其中編號1、2所示之刑，並諭知以新臺幣1 千元折算
    1 日為其易科罰金之折算標準，復分別於如附表「判決確定
    日期」欄所載日期確定在案；而本院為上開案件犯罪事實最
    後判決之法院等情，有如附表所示之刑事判決、本院被告前
    案紀錄表在卷可稽（見本院卷第15至102、119至139頁）。
    又上開案件分別屬得易科罰金之罪、不得易科罰金之罪，依
    刑法第50條第1 項但書第1 款規定，本不得併合處罰，惟業
    經受刑人請求檢察官向本院聲請合併定應執行刑一節，亦有
    臺灣桃園地方檢察署依102年1月23日修正之刑法第50條調查
    受刑人是否聲請定應執行刑調查表在卷可憑（見本院卷第11
    頁）。本院審核受刑人所犯如附表所示之罪，均係於附表編
    號1 所示判決確定日期前為之，核與首揭規定並無不合，認
    檢察官聲請為正當，應予准許。
㈡、經函詢受刑人之意見，惟其迄今仍未具狀表示意見，有本院
    送達證書附卷足稽，已給予受刑人陳述意見之機會。考量受
    刑人所犯如附表編號1、2所示，均為施用第二級毒品罪，如
    附表編號3所示，為共同販賣第二級毒品罪，與編號1、2之
    罪罪質不同，所反應之人格特性、法益侵害之種類及程度互
    殊，於併合處罰時其責任非難之程度、數罪對法益侵害之加
    重效應等，並審酌附表編號1、2所示之罪，曾定應執行有期
    徒刑10月，及附表所示各罪宣告刑總和上限等內、外部性界
    限，依刑法第51條第5款規定，定其應執行如主文所示之刑
    。附表編號1、2所示之罪宣告刑雖經諭知易科罰金折算標準
    ，惟因與附表其餘不得易科罰金之罪合併處之結果，本院於
    定執行刑時，自不得諭知易科罰金折算標準；又該2罪，依
    本院被告前科記錄表所載，雖已於106年4月5日易科罰金執
    行完畢，惟仍得由檢察官於換發執行指揮書時，扣除該部分
    已執行完畢之刑，並不影響本件定其應執行刑之結果，附此
    敘明
四、爰依刑事訴訟法第477 條第1 項，刑法第50條第1 項但書第
    1 款、第2 項、第53條、第51條第5 款，裁定如主文。
中　　華　　民　　國　　110 　年　　11　　月　　15 　日
                  刑事第十九庭  審判長法　官  曾淑華　
                                      法　官  許文章　　
                                      法　官  李殷君
以上正本證明與原本無異。
如不服本裁定，應於收受送達後五日內向本院提出抗告狀。
                                      書記官  周彧亘
中　　華　　民　　國　　110 　年　　11　　月　　15　　日